【裁判字號】    98,行專訴,66
【裁判日期】    981118
【裁判案由】    新型專利舉發
【裁判全文】
智慧財產法院行政判決
                                    98年度行專訴字第66號
                                    98年10月29日辯論終結
原      告  甲○○
訴訟代理人  桂齊恆律師
複代理人    廖正多律師
被      告  經濟部智慧財產局
代  表  人  乙○○（局長）
訴訟代理人  丁○○
參  加  人  丙○○
上列當事人間因新型專利舉發事件，原告不服經濟部中華民國98
年4 月16日經訴字第09806110320 號訴願決定，提起行政訴訟，
並經本院裁定命參加人獨立參加本件被告之訴訟。本院判決如下
：
    主  文
訴願決定及原處分均撤銷。
被告就新型第95221351號「瓦斯燃燒器」專利應為舉發成立之處
分。
訴訟費用由被告負擔。
    事實及理由
一、事實概要：
    參加人丙○○於民國95年12月5 日以「瓦斯燃燒器」向被告
    申請新型專利，經被告編為第95221351號進行形式審查准予
    專利後，發給新型第M315308 號專利證書（下稱系爭專利）
    。嗣原告提出系爭專利公報影本（下稱證據一）、94年3 月
    21日公告之第93212043號「內焰燃燒器」新型專利案（下稱
    證據二）及94年3 月21日公告之第93211591號「雙層內焰式
    瓦斯燃爐」新型專利案（下稱證據三）為證，主張系爭專利
    違反專利法第94條第4 項規定，不符新型專利要件，對之提
    起舉發。案經被告審查，以97年11月7 日（97）智專三(三)05
    052 字第09720605890 號專利舉發審定書為「舉發不成立」
    之處分。原告不服，提起訴願，經訴願機關決定駁回，原告
    猶未甘服，遂向本院提起行政訴訟。本院因認本件訴訟之結
    果，參加人之權利或法律上利益將受損害，乃依行政訴訟法
    第42條第1 項規定，依職權裁定命參加人獨立參加本件訴訟
    。
二、本件原告主張：
  (一)系爭專利申請專利範圍第1 項之技術特徵包括「一座體，係
    具有一環形槽道及一進氣槽道，該進氣槽道係連通至該環形
    槽道，使可供將瓦斯導入並使瓦斯於該環形槽道中朝一方向
    流動；以及一蓋體，呈環狀並封蓋於該環形槽道上側，具有
    一內立壁、一外立壁及一上側壁，該內立壁係呈垂直狀，且
    於該內立壁上間隔環設有複數貫穿的火焰孔，該火焰孔由該
    內立壁的內側面向外側面朝向瓦斯流動的反方向傾斜一角度
    ，且使該火焰孔於該內立壁的內側面呈直立長溝狀，該外立
    壁係平行圍於該內立壁外側，該上側壁係連接該內立壁與外
    立壁的頂部。」。而系爭專利申請專利範圍第2 項至第4 項
    係依附於系爭專利申請專利範圍第1 項、系爭專利申請專利
    範圍第5 項及第6 項係依附於系爭專利申請專利範圍第4 項
    、系爭專利申請專利範圍第7 項係依附於系爭專利申請專利
    範圍第6 項、系爭專利申請專利範圍第8 項至第13項係依附
    於系爭專利申請專利範圍第1 項、系爭專利申請專利範圍第
    14 項及第15項則係依附於系爭專利申請專利範圍第13項。
  (二)訴願機關以證據二及證據三所揭露之內容無法證明系爭專利
    不具有進步性為由，駁回原告之訴願。然訴願機關係將系爭
    專利申請專利範圍第1 項之技術特徵與證據二或證據三所公
    開之內容是否相同進行判斷，亦即審查系爭專利之技術特徵
    是否為證據二或證據三之內容所公開揭露，僅為新穎性之審
    查，惟原告係以證據二及證據三所揭露之內容主張系爭專利
    不具進步性，是被告及訴願機關顯然均未依原告之主張進行
    審查。
  (三)原告依智慧財產案件審理法第33條規定，提出95年9 月21日
    公告之第95204974號「渦流式瓦斯燃燒器」專利案之新證據
    （下稱證據四）。而證據四之公開日為95年9 月21日，相較
    於系爭專利之申請日為早。又系爭專利所界定之座體具有一
    環形槽道及一進氣槽道，該進氣槽道係連通至該環形槽道，
    使可供將瓦斯導入並使瓦斯於該環形槽道中朝一方向流動，
    惟證據四（原告誤繕為證據二）係揭露「有一呈中空狀的底
    座，其一端設有一中空的瓦斯管，另一端設有圓形座體，而
    瓦斯氣可經由瓦斯管輸送至座體處並使其在座體的內部槽道
    流動，足見系爭專利就此部分之構造已為證據四所揭露；又
    系爭專利定所界定之蓋體呈環狀並封蓋於該環形槽道上側，
    具有一內立壁、一外立壁、一上側壁，該內立壁係呈垂直狀
    ，且於該內立壁上間隔環設有複數貫穿之火焰孔，惟證據四
    揭露「有一可封蓋在底座上方的環座，其相同具有垂直壁、
    外立壁及上側壁，該垂直壁（即相當於系爭專利之內立壁）
    呈垂直狀，且在垂直壁上間隔設有複數個呈斜向開設的剖溝
    （即相當於系爭專利之火焰孔構造），足見系爭專利就此部
    分之構造已為證據四所揭露；另系爭專利所界定之火焰孔係
    由該內立壁之內側面向外側面朝向瓦斯流動之反方向傾斜一
    角度，惟證據四已揭露各剖溝係為斜向開設，以供瓦斯可經
    由各剖溝輸出，足見系爭專利就此部分之構造已為證據四所
    揭露；至系爭專利所界定之構造，使該火焰孔於該內立壁之
    內側面呈直立長溝狀，該外立壁係平行圍於該內立壁外側，
    該上側壁係連接該內立壁與外立壁之頂部，惟證據四所揭露
    剖溝設置在垂直壁上，另相對於垂直壁之外側平行圍繞有外
    立壁，及在垂直壁與外立壁之頂部相同連接設有上側壁，足
    見系爭專利就此部分之構造已為證據四所揭露。由上述可知
    ，系爭專利申請專利範圍第1 項之技術特徵均已為證據四所
    公開揭露。姑不論系爭專利所揭露之直立長溝狀火焰孔或證
    據四所公開揭露之長溝狀之剖溝，均在於提供瓦斯輸出之通
    道並由該處噴出燃燒，任何熟悉此項瓦斯燃燒器之技術人士
    或一般通常知識者均得於了解證據四後，即可輕易修改為呈
    直立長溝狀之形狀，且系爭專利與證據四所欲達到之創作目
    的及功效均相同，足見系爭專利不具進步性。另由證據四與
    證據二之結合，亦可證明系爭專利不具有進步性。
  (四)系爭專利申請專利範圍第2 項至第4 項係依附於系爭專利申
    請專利範圍第1 項，故均不具進步性。系爭專利申請專利範
    圍第5 項及第6 項係依附於系爭專利申請專利範圍第4 項，
    於結合證據四及其說明書所揭露現有技術之第五圖後，可知
    系爭專利申請專利範圍第5 項及第6 項均不具進步性。系爭
    專利申請專利範圍第7 項係依附於系爭專利申請專利範圍第
    6 項，於結合證據四及證據二之第七圖所揭露之技術特徵後
    可知系爭專利申請專利範圍第7 項不具進步性。系爭專利申
    請專利範圍第8 項至第10項係依附於系爭專利申請專利範圍
    第1 項，其技術特徵已被證據四或證據二所公開，故均不具
    進步性。系爭專利申請專利範圍第11項至第12項係依附於系
    爭專利申請專利範圍第1 項，任何熟悉其技術之人士或一般
    通常知識者於了解證據二或據據四所揭露之內容後，可輕易
    且不必過多試驗即可獲得如系爭專利之不同渦流轉向，可知
    系爭專利申請專利範圍第11項至第12項不具進步性。系爭專
    利申請專利範圍第13項及依附於其之系爭專利申請專利範圍
    第14項及第15項，其技術特徵均已為證據二所揭露，且依附
    於系爭專利申請專利範圍第13項之系爭專利申請專利範圍第
    14項及第15項所界定之構造，於結合證據四及證據二內容後
    ，為任何熟悉此項技術之人士可輕易改變或更換修改而可獲
    得，可知系爭專利申請專利範圍第13項至第15項均不具進步
    性等語。並聲明求為判決：1.撤銷訴願決定及原處分。2.被
    告應為舉發成立之審定。
三、被告則以：
  (一)原告主張訴願機關以系爭專利申請專利範圍第1 項之構造特
    徵與證據二及證據三所公開之內容進行判斷時，僅為新穎性
    審查，就進步性並無具體說明其駁回之理由，況結合原告於
    訴願時所提出證據二及證據三之內容，足以證明系爭專利申
    請專利範圍各請求項不具進步性為由，而駁回原告之訴願。
    惟證據二之內立壁非呈垂直狀，穿孔以傾斜之方式設置於爐
    頭座，而證據三之焰孔則呈向上向外傾斜，與系爭專利之蓋
    體內立壁係呈垂直狀，且於該內立壁上間隔環設有複數貫穿
    之火焰孔，該火焰孔由內立壁之內側面向外側面朝向瓦斯流
    動之反方向傾斜一角度，於內立壁之內側面呈直立長溝狀不
    同，系爭專利之該等構造非所屬技術領域中具有通常知識者
    運用證據二組合證據三所揭示之技術所能輕易完成者，故無
    法證明系爭專利不具進步性。
  (二)原告依智慧財產案件審理法第33條規定提出證據四，主張由
    證據四與證據二結合足以證明系爭專利不具進步性。並主張
    系爭專利之座體具有一環形槽道及一進氣槽道，已被證據四
    （原告誤繕為證據二）之底座設有中空瓦斯管，另一端設有
    圓形座體完全揭露，系爭專利蓋體，呈環狀並封蓋於該環形
    槽道上側，具有一內立壁、一外立壁及一上側壁，該內立壁
    係呈垂直狀，已被證據四之底體上方環座、垂直壁和剖溝完
    全揭露；又系爭專利之火焰孔由該內立壁之內側面向外側面
    朝向瓦斯流動之反方向傾斜一角度，已被證據四之斜向設置
    的剖溝所揭露；另系爭專利之火焰孔於該內立壁之內側面呈
    直立長溝狀，該外立壁係平行圍於該內立壁外側，該上側壁
    係連接該內立壁與外立壁之頂部，已被證據四之剖溝設置在
    垂直壁等結構所揭露，則由證據四所公開揭露之內容可證明
    系爭專利申請專利範圍第1 項不具進步性。
  (三)惟證據四之底座已揭露系爭專利之座體具有一環形槽道及一
    進氣槽道構造，證據四之環座設置有垂直壁，以及剖溝斜向
    設置在垂直壁等結構完全揭露，系爭專利申請專利範圍第1
    項為所屬技術領域中具有通常知識者運用證據四所揭示之技
    術所能輕易完成者。又系爭專利申請專利範圍第2 項之火焰
    孔底部呈開口狀，已見於證據四之剖溝之底部呈開口狀，足
    見系爭專利申請專利範圍第2 項不具進步性。另系爭專利申
    請專利範圍第3 項之火焰孔傾斜方向設有一導斜面，未見於
    各證據中，無法證明系爭專利申請專利範圍第3 項不具進步
    性。而系爭專利申請專利範圍第4 項之內外周壁形成有燃燒
    空間，已由證據四之中空環及內外周壁所揭露，故系爭專利
    申請專利範圍第4 項不具進步性。至系爭專利申請專利範圍
    第5 項之蓋體套嵌於階緣，系爭專利申請專利範圍第6 項之
    座體內周緣頂部為錐面，內立壁底部具一倒錐面，已揭露於
    證據四之圖式第5 圖所示之內容，故系爭專利申請專利範圍
    第5 項及第6 項不具進步性。復以系爭專利申請專利範圍第
    7 項係依附於第6 項，其內周緣頂部為平面，原告雖主張證
    據二之圖式第7 圖揭示同樣之構造，然由證據二可知，其與
    系爭專利並不相同，足見證據四與證據二結合並無法證明系
    爭專利申請專利範圍第7 項不具進步性。再者，系爭專利申
    請專利範圍第8 項之蓋體上側壁頂面係具一斜面，已揭露證
    據四之環座頂面呈斜面狀，系爭專利申請專利範圍第9 項之
    頂面塗佈防火膠及系爭專利申請專利範圍第10項之頂面經陽
    極電鍍，乃具有通常技術者可輕易運用之技術，足見系爭專
    利申請專利範圍第8 項至第10項不具進步性。而系爭專利申
    請專利範圍第11項及第12項將進氣槽道連接至環形槽道左側
    或右側，已見於證據四之瓦斯管連通至座體，可產生渦流式
    火焰，是證據四可證明系爭專利申請專利範圍第11項及第12
    項不具進步性。系爭專利申請專利範圍第13項之副座體和副
    蓋體已見於證據二之爐頭，為所屬技術領域中具有通常知識
    者運用證據四結合證據二所揭示之技術所能輕易完成者。系
    爭專利申請專利範圍第14項及第15項依附於第13項，副座體
    中有關瓦斯流動方向和座體相同或相反，為所屬技術領域中
    具有通常知識者證據四之瓦斯管連通至座體可產生渦流式火
    焰結合證據二之爐頭構造顯可輕易完成者，故系爭專利申請
    專利範圍第14項及第15項不具進步性等情，茲為抗辯。並聲
    明駁回原告之訴。
四、參加人主張：
    參加人未於準備程序到場，亦未提出書狀或作何聲明。
五、依上述兩造之陳述，可知本件兩造爭點主要為：由證據二及
    證據三之組合是否可證明系爭專利不具進步性？由證據二及
    證據四之組合是否可證明系爭專利不具進步性？茲分述如下
    ：
  (一)按凡利用自然法則之技術思想，對物品之形狀、構造或裝置
    之創作，而可供產業上利用者，得依法申請取得新型專利，
    為專利法第93條及第94條第1 項前段所規定。另新型「為其
    所屬技術領域中具有通常知識者依申請前之先前技術顯能輕
    易完成時」，依同法第94條第4 項規定，不得依法申請取得
    新型專利。而對於獲准專利權之新型，任何人認有違反專利
    法第93條至第96條規定者，依同法第107 條第2 項規定，得
    附具證據，向專利專責機關提起舉發。從而，系爭專利有無
    違反專利法規定之情事而應撤銷其新型專利權，依法應由舉
    發人附具證據證明之，倘其證據不足以證明系爭專利有違反
    專利法之規定，自應為舉發不成立之處分。次按關於撤銷、
    廢止商標註冊或撤銷專利權之行政訴訟中，當事人於言詞辯
    論終結前，就同一撤銷或廢止理由提出之新證據，智慧財產
    法院仍應審酌之；智慧財產專責機關就前項新證據應提出答
    辯書狀，表明他造關於該證據之主張有無理由，智慧財產案
    件審理法第33條亦設有規定。
  (二)本件原告前以參加人丙○○於95年12月5 日以「瓦斯燃燒器
    」向被告所申請獲准，並發給新型第M315308 號專利證書之
    新型專利有違反專利法第94條第4 項規定，不符新型專利要
    件為由，對之提起舉發，經被告審查後，為「舉發不成立」
    之處分，原告不服，提起訴願，經訴願機關決定駁回，原告
    仍未甘服，遂向本院提起行政訴訟。查本件原告向被告提起
    舉發時，係以系爭專利公報影本（即證據一）、第93212043
    號「內焰燃燒器」新型專利案（即證據二）及第93211591號
    「雙層內焰式瓦斯燃爐」新型專利案（即證據三）為證，嗣
    於本院審理系爭案件後，原告復提出第95204974號「渦流式
    瓦斯燃燒器」專利案之新證據（即證據四），依上開規定意
    旨，本院自得就此一新證據併為審查，合先敘明。而本件參
    加人系爭專利，乃一種瓦斯燃燒器，依其說明書所述，其創
    作目的在於藉由複數火焰孔傾斜一角度之設計，使其所噴出
    之火焰呈現渦流狀，使每一火焰孔噴出之火焰不會相互干涉
    ，並可增加與鍋底之接觸面積，以產生最大之熱效率，進而
    增進加熱效果，並可對鍋底產生較為均勻之加熱，以提昇烹
    飪之效果。而系爭專利申請專利範圍共計15項，除其中第1
    項為獨立項之外，其餘均為附屬項，依其說明書記載，系爭
    專利之技術特徵為「1.一種瓦斯燃燒器，包括：一座體(1)
    ，係具有一環形槽道(12)及一進氣槽道(13)，該進氣槽道(1
    3)係連通至該環形槽道(12)，使可供將瓦斯導入並使瓦斯於
    該環形槽道(12)中朝一方向流動；以及一蓋體(2) ，呈環狀
    並封蓋於該環形槽道(12)上側，具有一內立壁(20)、一外立
    壁(21)及一上側壁(22)，該內立壁(20)係呈垂直狀，且於該
    內立壁(20)上間隔環設有複數貫穿的火焰孔(23)，該火焰孔
    (23)由該內立壁(20)的內側面向外側面朝向瓦斯流動的反方
    向傾斜一角度，且使該火焰孔(23)於該內立壁(20)的內側面
    呈直立長溝狀，該外立壁(21)係平行圍於該內立壁(20)外側
    ，該上側壁係連接該內立壁(20)與外立壁(21)的頂部。」，
    至系爭專利申請專利範圍第2 項至第4 項係依附於系爭專利
    申請專利範圍第1 項，其技術特徵為「2.如申請專利範圍第
    1 項所述之瓦斯燃燒器，其中每一個火焰孔(23)於內立壁(2
    0 ) 的底部係呈開口狀。」、「3.如申請專利範圍第1 項所
    述之瓦斯燃燒器，其中該內立壁(20)的內側面於每一個火焰
    孔(23)相對於其傾斜方向之一側邊係具有一導斜面(24)，可
    供使噴出之瓦斯更為順暢。」、「4.如申請專利範圍第1 項
    所述之瓦斯燃燒器，其中該座體更具有一內周壁(10)及一外
    周壁(11)，該內周壁(10)內側係圍成一燃燒空間，該環形槽
    道(12)係形成於該內周壁(10)與外周壁(11)之間。」，另申
    請專利範圍第5 項及第6 項係依附於系爭專利申請專利範圍
    第4 項，其特徵為「5.如申請專利範圍第4 項所述之瓦斯燃
    燒器，其中該座體(1) 之外周壁(11)頂部係形成一階緣(14)
    ，該蓋體之外立壁(21)係套嵌於該階緣(14)。」、「6.如申
    請專利範圍第4 項所述之瓦斯燃燒器，其中該座體之內周壁
    (10)的頂部係具一錐面，該蓋體之內立壁(20)的底部係具一
    倒推面，且該倒錐面係與該錐面貼合。」，另、系爭專利申
    請專利範圍第7 項係依附於系爭專利申請專利範圍第6 項，
    其特徵為「7.如申請專利範圍第6 項所述之瓦斯燃燒器，其
    中該座體之內周壁(10)的頂端具一平面，該蓋體之內立壁(2
    0)的底端具一平面，供防止該錐面及倒錐面過於銳利而造成
    相互刮傷之情形。」，另系爭專利申請專利範圍第8 項至第
    13項係依附於系爭專利申請專利範圍第1 項，其特徵分別為
    「8.如申請專利範圍第1 項所述之瓦斯燃燒器，其中該蓋體
    (2) 之上側壁頂面係具一斜面，由內向外逐漸向下傾斜一角
    度。」、「9.如申請專利範圍第1 項所述之瓦斯燃燒器，其
    中該蓋體(2) 之上側壁頂面係塗佈有防火膠。」、「10.如
    申請專利範圍第1 項所述之瓦斯燃燒器，其中該蓋體(2) 之
    上側壁頂面係經陽極電鍍。」、「11. 如申請專利範圍第1
    項所述之瓦斯燃燒器，其中該進氣槽道(13)係連通至該環形
    槽道(12)之右側，供瓦斯可於該環形槽道(12)中逆時針流動
    而使可供產生逆時針旋轉的渦流式火焰。」、「12.如申請
    專利範圍第1 項所述之瓦斯燃燒器，其中該進氣槽道(13)係
    連通至該環形槽道(12)之左側，供瓦斯可於該環形槽道(12)
    中順時針流動而使可供產生順時針旋轉的渦流式火焰。」、
    「13.如申請專利範圍第1 項所述之瓦斯燃燒器，更包括：
    一副座體(3) ，係具有一環形槽道(30)及一進氣槽道(31)，
    該環形槽道(30)係位於該座體(3) 之燃燒空間，該進氣槽道
    (31)係連通至該環形槽道(30)，使可供將瓦斯導入並使瓦斯
    於該環形槽道(30)中朝一方向流動；以及一副蓋體(4)，呈
    環狀並封蓋於該環形槽道(30)上側，具有一呈垂直狀的內立
    壁(40)，於該內立壁上間隔環設有複數貫穿的火焰孔(41)，
    該火焰孔(41)由該內立壁(40)的內側面向外側面朝向瓦斯流
    動的反方向傾斜一角度，且使該火焰孔於該內立壁(40)的內
    側面呈直立長溝狀。」，最後，系爭專利申請專利範圍第14
    項及第15項則係依附於系爭專利申請專利範圍第13項，其技
    術特徵分別為「14. 如申請專利範圍第13項所述之瓦斯燃燒
    器，其中該副座體(3)中瓦斯的流動方向係與座體(1) 相同
    ，進而使由該副蓋體(4)噴出之渦形火焰的渦旋方向與由該
    蓋體(2) 噴出之渦形火焰的渦旋方向相同。」、「15.如申
    請專利範圍第13項所述之瓦斯燃燒器，其中該副座體(3)中
    瓦斯流動方向係與座體(1) 相反，進而使由該副蓋體(4)噴
    出之渦形火焰的渦旋方向與蓋體(2) 噴出之渦形火焰的渦旋
    方向相反。」（參附件一圖式）。
  (三)承前所述，本件原告於訴願階段係提出證據二、三為證，於
    本院審理時則補提證據四，並主張證據二、三之組合，以及
    證據二、四之組合，可證明系爭專利不具進步性等語。於進
    行上開組合比對前，就證據二、三、四之技術特徵，爰先予
    說明如下：
  1.按證據二乃94年3 月21日公告之第93212043號「內焰燃燒器
    」專利案，其公告日期早於系爭專利申請日95年12月5 日，
    故得為先前技術，自不待言。而依證據二專利說明書所示，
    其創作目的為「提供一種內焰燒器，其主要是…爐頭蓋、爐
    頭座之間是具有複數個相對於一平面而為傾斜的穿孔，由此
    ，而可在火焰形成後造成一漩渦的效果，從而增強了燃燒的
    效果。」，另就技術特徵部分，該說明書第4 頁末段揭露：
    「請參看第3 圖…可見及爐頭蓋(2) …內部表面處界定著有
    複數個連續、但為等距間隔開來的穿孔(221) ，…是相對於
    爐頭座(2) 的縱向軸而向外傾斜30度角，以及緯向軸向上傾
    斜40度。」，說明書第5 頁倒數第6 行至第6 頁第3 行及第
    5 、7 圖則揭露：「當該爐頭蓋(2) 和爐頭座(3) 相互配合
    時，藉由該爐頭座(3) 的外壁面和該爐頭蓋(2) 之凹槽(223
    ) 間的配合，而形成了如同前述實施例的穿孔(221a)。再者
    ，因為各穿孔(221) 是以傾斜的方式而設置在爐頭座(2) 的
    內部表面上，且是相對於爐頭座(2) 的縱向軸而向外、向上
    傾斜30、40度角，所以當在使用時，穿孔(221) 上所產生的
    火焰會在置放在本創作之內焰燃燒器上之鍋底產生一渦漩的
    效果…。」，另在說明書第5 頁第12至14行復揭露：「該爐
    頭蓋(2) 係嵌設於該爐頭座(3) 上，瓦斯則經由一文氏管(4
    ) 進入爐頭座(3) 而由爐頭蓋(2) 之穿孔(221) 噴出。」，
    第5 、7 圖則顯示爐頭座(3) 具有內、外周壁並在二者之間
    形成環道，另其內周壁內周圍成燃燒空間。第2 、3 、5 、
    7 圖顯示爐頭蓋(2) 頂面呈斜面。第4 、5 圖顯示爐頭蓋
     (2) 內 部的燃燒空間設有一爐頭(1) ，可產生二組不同型
    式之火焰燃燒器。第7 圖顯示該爐頭蓋(2) 外周緣係以階緣
    與爐頭座(3) 相接，內周緣係以錐面與爐頭座(3) 相接，該
    錐面與爐頭座(3) 之內壁面之間設一平面之技術特徵（參附
    件二圖示）。
  2.至證據三則為94年3 月21日公告之第93211591號「雙層內焰
    式瓦斯燃燒爐」專利案，其公告日期早於系爭專利申請日95
    年12月5 日，故亦得作為本件比較之先前技術。而依證據三
    專利說明書第8 頁第10行至第13行及第4 至6 圖所示，其創
    作之其中一目的係為「提供一種雙內燃式瓦斯燃爐，其焰孔
    方向呈向上且向外傾斜的設計而可使得噴出焰孔的瓦斯氣體
    與空氣充分混合且火焰形成渦流現象，進而可達到增加瓦斯
    氣體的燃燒效率之目的者。」，另在其說明書第9 頁第14至
    20行及第4 至6 圖則揭露「於底焰盤(31)側壁上均勻設置有
    數個貫穿底焰盤(31)側壁的焰孔(312) ，各焰孔(312)以向
    上向外傾斜方向設置在底焰盤(31)上，使得由底焰盤(31)的
    頂端俯視時，所有焰孔(312) 排列呈漩渦狀，各焰孔(312)
    的較佳實施方式係為向上傾斜40度，向外傾斜30度，…。」
    之技術特徵（參附件三圖示）。
  3.證據四為95年9 月21日公告之第M298085 號「渦流式瓦斯燃
    燒器」專利案，其公告日期早於系爭專利申請日95年12月5
    日，故亦得作為本件比較之先前技術。而依證據四說明書第
    5 頁末段記載，該創作之主要目的在於「提供一種渦流式瓦
    斯燃燒器，…，主要可以使瓦斯燃燒器於燃燒後可產生渦流
    式火焰，並且，各個火焰之間不會相互干涉，可以增加熱效
    率。」，而其說明書第6 頁第2 段及第5 圖則就其技術特徵
    表示為「主要係以底座及環座組成，環座設置於底座上，位
    於環座內圍設置垂直壁，環設於垂直壁處以適當間隔距離設
    置複數個呈斜向開設的剖溝，以使燃燒後的火焰可以由各剖
    溝噴出。」，另於說明書第6 頁倒數第2 段至第7 頁第1 段
    及第1、4 圖復揭露：「底座(10)為金屬製且呈中空狀，其
    一端設有一中空的瓦斯管(11)，瓦斯管(11)另端設置一圓形
    的座體(12)；該環座(20)亦為金屬，係固設置於座體(12)上
    ，並位於環座(20)內圍設有垂直壁(21)，於垂直壁(21)上以
    適當的間隔距離設置複數個呈斜向開設的剖槽(22)，…，剖
    溝(22)係為貫穿該垂直壁(21)。…瓦斯由中空的瓦斯管(11)
    （第4 圖顯示瓦斯管連通至座體內部槽道的右側）…進入座
    體(12)與環座(20)間，…當瓦斯被點火之後，可以於各剖溝
     (22)處產生火焰，同時…產生渦流式火焰，可以向環座(20
     ) 的中央集中，並由於各火焰之間具有適當的間距，完全
    不會產生相互干涉的問題，因而，可以增加熱效率。」之特
    徵，此外，其第1 、2 圖亦顯示剖溝(22)底部呈開口狀，其
    第2 圖顯示環座(20)之垂直壁(21)之頂面由內向外傾斜，第
    5圖之習知技術顯示金屬環狀物(60)設於座體之上，該環狀
    物(60)外周緣係以階緣與座體相接，內周緣係以錐面與座體
    相接之技術特徵（參附件四圖示）。
  (四)基於上開證據所示之技術特徵，於組合上開證據資料後，與
    系爭專利互為比對，可否證明系爭專利不具進步性，茲先就
    證據二、三之組合與系爭專利比較部分說明如下：
  1.如前所述，證據二、三均屬「瓦斯燃燒器」之創作，與系爭
    專利在技術分類上相同，是以，在此一技術領域中具有通常
    知識者，於接觸上開證據資料後，應有將該等技術互為組合
    之合理動機，乃屬可預見之事。而依系爭專利申請專利範圍
    所載（詳如前述，茲不再贅），其請求項第1 項所指之「一
    種瓦斯燃燒器」，已揭露於證據二「內焰燃燒器」及證據三
    「雙層內焰式瓦斯燃燒爐」。而系爭專利所指之「一座體
     (1)，係具有一環形槽道(12)及一進氣槽道(13)，該進氣槽
    道(13)係連通至該環形槽道(12)，使可供將瓦斯導入並使瓦
    斯於該環形槽道(12)中朝一方向流動」之特徵，則已由證據
    二說明書第5 頁第12至14行所稱之「瓦斯則經由一文氏管(4
    ) 進入爐頭座(3) 而由爐頭蓋(2) 之穿孔(221) 噴出」及第
    5 、7 圖顯示「爐頭座(3) 具有內、外周壁並在二者之間形
    成環道，另其內周壁內周圍成燃燒空間」所揭露。另系爭專
    利所稱之「一蓋體(2) ，呈環狀並封蓋於該環形槽道(12)
    上側」部分，則可見於證據二說明書第5 頁第12行所稱之「
    該爐頭蓋(2) 係嵌設於該爐頭座(3) 上…」。而系爭專利所
    稱之「具有一內立壁(20)、一外立壁(21)及一上側壁(22)
    ，該內立壁(20)係呈垂直狀，且於該內立壁(20)上間隔環設
    有複數貫穿的火焰孔(23)，該火焰孔(23)由該內立壁(20)的
    內側面向外側面朝向瓦斯流動的反方向傾斜一角度」部分，
    則可對應於證據二說明書第4 頁末段之「請參看第3 圖…可
    見及爐頭蓋(2) …內部表面處界定著有複數個連續、但為等
    距間隔開來的穿孔(221) ，…是相對於爐頭座(2) 的縱向軸
    而向外傾斜30度角，以及緯向軸向上傾斜40度」及證據三說
    明書第9 頁第14至20行及第4 至6 圖所示之「於底焰盤(31)
    側壁上均勻設置有數個貫穿底焰盤(31)側壁的焰孔(312) ，
    各焰孔(312) 以向上向外傾斜方向設置在底焰盤(31)上，使
    得由底焰盤(31)的頂端俯視時，所有焰孔(312) 排列呈漩渦
    狀，各焰孔(312) 的較佳實施方式係為向上傾斜40度，向外
    傾斜30度…」。另系爭專利所指之「且使該火焰孔(23)於該
    內立壁(20)的內側面呈直立長溝狀」部分，則可對應於證據
    二說明書第5 頁倒數第6 行至第3 行所表示之「當該爐頭蓋
     (2) 和 爐頭座(3) 相互配合時，藉由該爐頭座(3) 的外壁
    面和該爐頭蓋(2) 之凹槽(223)間的配合，而形成了如同前
    述實施例的穿孔(221a)。」，及第5 、7 圖所顯示前述凹槽
     (223)呈橫向長溝狀穿孔(221a)。另系爭專利所指「該外立
    壁(21)係平行圍於該內立壁(20)外側，該上側壁係連接該內
    立壁(20)與外立壁(21)的頂部」部分，亦可對應於證據二第
    5 、7 圖所顯示之爐頭座(3) 具有內、外周壁並在二者之間
    形成環道。
  2.依系爭專利說明書之記載，請求項第1 項係藉由複數個火焰
    孔傾斜一角度之設計，而使其所噴出之火焰呈渦流狀，使每
    一火焰孔噴出之火焰不會相互干涉，以達成最大熱效率及均
    勻加熱之目的。上開該技術手段及其所欲達成之功效，實已
    揭露於證據二、三，此由證據二說明書第4 頁末段揭露：「
    等距間隔開來的穿孔(221)，…是相對於爐頭座(2) 的縱向
    軸而向外傾斜30度角，以及緯向軸向上傾斜40度。」之特徵
    ，其說明書第5 頁倒數第6 行至第6 頁第3 行及第5 、7 圖
    揭露：「藉由該爐頭座(3) 的外壁面和該爐頭蓋(2) 之凹槽
    (223) 間的配合，而形成了如同前述實施例的穿孔(221a)。
    再者，因為各穿孔(221) 是以傾斜的方式而設置在爐頭座(2
    ) 的內部表面上，且是相對於爐頭座(2) 的縱向軸而向外、
    向上傾斜30、40度角，所以當在使用時，穿孔(221) 上所產
    生的火焰會在置放在本創作之內焰燃燒器上之鍋底產生一渦
    漩的效果…。」，以及證據三說明書第9 頁第14至20行及第
    4 至6 圖揭露：「於底焰盤(31)側壁上均勻設置有數個貫穿
    底焰盤(31)側壁的焰孔(312) ，各焰孔(312) 以向上向外傾
    斜方向設置在底焰盤(31)上，使得由底焰盤(31)的頂端俯視
    時，所有焰孔(312)排列呈漩渦狀，各焰孔(312) 的較佳實
    施方式係為向上傾斜40度，向外傾斜30度，…。」等語即明
    。雖被告機關爭執系爭專利請求項第1項中所載「該內立壁
    (20)係呈垂直狀，且於該內立壁(20)上間隔環設有複數貫穿
    的火焰孔(23)，…，且使該內立壁(20)的內側面呈直立長溝
    狀」之結構形狀未見於證據二或三云云。惟查，系爭專利說
    明書並未說明垂直之內立壁及其內側面之直立長溝狀火焰孔
    兩結構，相對於證據二、三所示非呈垂直之內周壁或其內側
    之圓孔或橫向長溝，具有無法預期之功效，則就該新型所屬
    技術領域中具有通常知識者而言，此僅為形狀及結構之簡易
    變化，自不足以作為有別於證據二、三所示技術之改良。而
    依上述分析，可知證據二業已揭露系爭專利請求項第1 項所
    載之瓦斯燃燒器、座體（包括環形槽道及進氣槽道）、蓋體
    （包括內立壁、外立壁、上側壁及火焰孔等），證據二及三
    亦已揭露系爭專利請求項第1 項中所載「該火焰孔(23)由該
    內立壁(20)的內側面向外側面朝向瓦斯流動的反方向傾斜一
    角度」之技術，故系爭專利請求項第1 項所載之技術特徵均
    已見於證據二與三之組合，並未產生無法預期之功效，而為
    該新型所屬技術領域中具有通常知識者顯能輕易完成，是以
    證據二與三之組合可證明系爭專利請求項第1 項不具進步性
    。
  3.至系爭專利請求項第2 項係依附於請求項第1 項，其附屬技
    術特徵「其中每一個火焰孔(23) 於內立壁(20)的底部係呈
    開口狀」僅為形狀之細部限定，並不具特殊功效，此種粗細
    大小之改變為該新型所屬技術領域中具有通常知識者顯能輕
    易完成之簡易修飾，故證據二與三之組合仍可證明系爭專利
    請求項第2 項不具進步性。另系爭專利請求項第3 項亦係依
    附於請求項第1項，其附屬之技術特徵「其中該內立壁(20)
    的內側面於每一個火焰孔(23)相對於其傾斜方向之一側邊係
    具有一導斜面(24)，可供使噴出之瓦斯更為順暢」等語，由
    於系爭專利說明書並未說明該導斜面使瓦斯之流動或噴出更
    為順暢之特殊原理或具有何種無法預期之功效，是該導斜面
    僅為一般流體力學知識之簡單運用，為系爭專利所屬技術領
    域中具有通常知識者顯能輕易完成之簡易修飾，故證據二與
    三之組合仍可證明系爭專利請求項第3 項不具進步性。至系
    爭專利請求項第4 項係依附於請求項第1 項，其附屬技術特
    徵「其中該座體更具有一內周壁(10) 及一外周壁(11)，該
    內周壁(10)內側係圍成一燃燒空間，該環形槽道(12)係形成
    於該內周壁(10)與外周壁(11)之間」等語，業已揭露於證據
    二第5 圖及第7 圖，此項技術之整體為該新型所屬技術領域
    中具有通常知識者顯能輕易完成，故證據二與三之組合可證
    明系爭專利請求項第4 項不具進步性。至系爭專利請求項第
    5 項係依附於請求項第4 項，其技術特徵為「其中該座體(1
     ) 之外周壁(11)頂部係形成一階緣(14)，該蓋體之外立壁
    (21)係套嵌於該階緣(14)」，此部分技術實已揭露於證據二
    第7 圖，該圖顯示該爐頭蓋(2) 外周緣係以階緣與爐頭座(3
     ) 相接，內周緣係以錐面與爐頭座(3) 相接，是系爭專利
    請求項第5 項之整體為該新型所屬技術領域中具有通常知識
    者所能輕易完成者，故證據二與三之組合亦可證明系爭專利
    請求項第5 項不具進步性。另就請求項第6 項部分，此一請
    求項乃依附於請求項第4 項，其技術特徵為「其中該座體之
    內周壁(10)的頂部係具一錐面，該蓋體之內立壁(20)的底部
    係具一倒推面，且該倒錐面係與該錐面貼合」，此部分之特
    徵實已揭露於證據二第7圖，該圖顯示該爐頭蓋(2) 外周緣
    係以階緣與爐頭座(3) 相接，內周緣係以錐面與爐頭座(3)
    相接，是請求項第6 項之整體乃該新型所屬技術領域中具有
    通常知識者所能輕易完成，故證據二與三之組合可證明請求
    項6 不具進步性。另系爭專利請求項第7 項乃依附於請求項
    第6 項，其附屬技術特徵為「其中該座體之內周壁(10)的頂
    端具一平面，該蓋體之內立壁(20)的底端具一平面，供防止
    該錐面及倒錐面過於銳利而造成相互刮傷之情形」，此部分
    技術特徵，經與證據二比對，可知此部分之技術實已揭露於
    證據二第7圖，蓋該圖顯示該爐頭蓋(2) 外周緣係以階緣與
    爐頭座(3) 相接，內周緣係以錐面與爐頭座(3)相接，該錐
    面與爐頭座(3) 之內壁面之間設一平面，而由證據二第7 圖
    之揭示，系爭專利請求項第7 項之整體顯為該新型所屬技術
    領域中具有通常知識者能輕易完成，是證據二與三之組合亦
    可證明請求項第7 項不具進步性。
  4.另就系爭專利請求項第8 項部分，此項請求項係依附於請求
    項第1 項，其技術特徵主要為「其中該蓋體(2) 之上側壁頂
    面係具一斜面，由內向外逐漸向下傾斜一角度」，惟查，此
    部分特徵與證據二相較，顯然亦已揭露於證據二第2 、3 、
    5 、7 圖所顯示爐頭蓋(2) 頂面呈斜面，是請求項第8 項之
    整體仍為該新型所屬技術領域中具有通常知識者顯能輕易完
    成，故證據二與三之組合亦可證明請求項第8 項不具進步性
    。另請求項第9 項係依附於請求項第1 項，其技術特徵為「
    其中該蓋體(2) 之上側壁頂面係塗佈有防火膠」云云，惟查
    ，於瓦斯爐具上使用防火材料，乃此一業界已經使用之處理
    技術，此種技術為該新型所屬技術領域中具有通常知識者顯
    能輕易完成，是證據二與三之組合可證明請求項第9 項不具
    進步性。而請求項第10項係依附於請求項第1 項，其技術特
    徵為「其中該蓋體(2) 之上側壁頂面係經陽極電鍍」，然在
    瓦斯爐具材料上利用陽極電鍍技術，乃瓦斯爐具業界眾所周
    知防氧化變黑之處理技術，是此部分之技術特徵堪認為係該
    新型所屬技術領域中具有通常知識者所能輕易完成者，應認
    為證據二與三之組合可證明系爭專利請求項第10項不具進步
    性。另請求項第11項係依附於請求項第1 項，其技術特徵為
    「其中該進氣槽道(13)係連通至該環形槽道(12)之右側，供
    瓦斯可於該環形槽道(12)中逆時針流動而使可供產生逆時針
    旋轉的渦流式火焰」，經與證據二比對，可知此部分技術已
    揭露於證據二說明書第6 頁第2 、3 行中所指「穿孔(221)
    上所產生的火焰會在置放在本創作之內焰燃燒器上之鍋底產
    生一渦漩的效果…。」部分，另於證據二第5 、7 圖所顯示
    文式管連通至爐頭座(3) 之右側部分，亦已揭露系爭專利請
    求項第11項所指進氣槽道係連通至該環形槽道之右側之特徵
    ，是可認為請求項第11項之整體為該新型所屬技術領域中具
    有通常知識者顯能輕易完成，故證據二與三之組合已可證明
    請求項第11項不具進步性。另系爭專利請求項第12項係依附
    於請求項第1項，其附屬技術特徵為「其中該進氣槽道(13)
    係連通至該環形槽道(12)之左側，供瓦斯可於該環形槽道(
    12)中順時針流動而使可供產生順時針旋轉的渦流式火焰」
    云云，此部分特徵亦已證據二上述特徵相同，而系爭專利請
    求項第12項所界定之「左側」僅為證據二第5 、7 圖所顯示
    文式管連通至爐頭座(3) 之右側的相對側，兩者均為瓦斯爐
    之習知設計，是請求項第12項之整體亦為該新型所屬技術領
    域中具有通常知識者所能輕易完成，證據二與三之組合已可
    證明請求項12不具進步性。
  5.至系爭專利請求項第13項部分乃係依附於請求項第1 項，依
    系爭專利說明書所載，其附屬技術特徵為「更包括：一副座
    體(3) ，係具有一環形槽道(30)及一進氣槽道(31)，該環形
    槽道(30) 係位於該座體(3 )之燃燒空間，該進氣槽道(31)
    係連通至該環形槽道(30) ， 使可供將瓦斯導入並使瓦斯於
    該環形槽道(30)中朝一方向流動；以及一副蓋體(4) ，呈環
    狀並封蓋於該環形槽道(30) 上 側，具有一呈垂直狀的內立
    壁(40)，於該內立壁上間隔環設有複數貫穿的火焰孔(41)，
    該火焰孔(41)由該內立壁(40) 的 內側面向外側面朝向瓦斯
    流動的反方向傾斜一角度，且使該火焰孔於該內立壁(40)的
    內側面呈直立長溝狀」，惟查，上述技術特徵中，副蓋體(4
    )部分已揭露於證據二第4 、5 圖所示之爐頭蓋(2) 內部的
    燃燒空間設有一爐頭(1) ，可產生二組不同型式之火焰燃燒
    器。至於系爭專利請求項第13項中有關火焰孔(41)之設計與
    請求項第1 項中所載者並無不同，而此部分業已揭露於證據
    二與三之組合，已說明如上，是請求項第13項之整體為該新
    型所屬技術領域中具有通常知識者顯能輕易完成，證據二與
    證據三之組合可證明請求項第13項不具進步性。另請求項第
    14項係依附於請求項第13項，其技術特徵為「其中該副座體
     (3)中瓦斯的流動方向係與座體(1) 相同，進而使由該副蓋
    體(4)噴出之渦形火焰的渦旋方向與由該蓋體(2) 噴出之渦
    形火焰的渦旋方向相同」，然細究此部分之技術特徵，可知
    其中渦形火焰之渦旋方向係取決於副座體(3) 與座體(1) 之
    環形槽道(12)及進氣槽道(13)結構，若兩座體之進氣槽道(1
    3)均連通至環形槽道(12)右側，槽道內部瓦斯之流動方向一
    致，則火焰之渦旋方向相同，若兩座體之進氣槽道(13)連通
    至環形槽道(12)後分隔成一為右側，另一為左側，因槽道內
    部瓦斯之流動方向不一致，則火焰之渦旋方向自然相反，此
    種技術原理僅為基本學理之運用，此種技術為該新型所屬技
    術領域中具有通常知識者顯能輕易完成，故證據二與三之組
    合可證明請求項第14項不具進步性。至請求項第15項係依附
    於請求項第13項，其附屬技術特徵為「其中該副座體(3) 中
    瓦斯流動方向係與座體(1) 相反，進而使由該副蓋體(4) 噴
    出之渦形火焰的渦旋方向與蓋體(2) 噴出之渦形火焰的渦旋
    方向相反」，然此部分技術特徵亦如前所述，亦即有關渦形
    火焰之渦旋方向係取決於副座體(3)與座體(1) 之環形槽道
    (12)及進氣槽道(13)結構，若兩座體之進氣槽道(13)均連通
    至環形槽道(12)右側，因槽道內部瓦斯之流動方向一致，則
    火焰之渦旋方向相同，若兩座體之進氣槽道(13)連通至環形
    槽道(12)後分成一為右側另一為左側者，因槽道內部瓦斯之
    流動方向不一致，則火焰的渦旋方向相反，此種技術亦為基
    本學理之運用，乃所屬技術領域中具有通常知識者即能輕易
    完成，是證據二與三之組合可證明請求項第15項不具進步性
    。
  (五)有關證據二、三之組合與系爭專利之比對，業已說明如上，
    至證據二、四之組合部分，因證據二、四與系爭專利同屬瓦
    斯燃燒器之創作，技術領域之分類相同，是證據二、四可作
    為與系爭專利比較之先前技術，自不待言。而有關證據二、
    四之組合，與系爭專利相互比較部分，其中證據二部分之技
    術特徵因已說明如上，故不再重複，主要就系爭專利與證據
    四之比對結果，分述如下：
  1.系爭專利請求項第1 項就系爭專利名為「一種瓦斯燃燒器」
    ，而證據二則稱之為「內焰燃燒器」，證據四稱為「渦流式
    瓦斯燃燒器」，而系爭專利申請專利範圍第1 項就所謂之瓦
    斯燃燒器其技術特徵揭示為「包括：一座體(1) ，係具有一
    環形槽道(12) 及一進氣槽道(13)，該進氣槽道(13)係連通
    至該環形槽道(12) ，使可供將瓦斯導入並使瓦斯於該環形
    槽道(12)中朝一方向流動」，此部分特徵已揭露於證據二，
    業已說明如上；另系爭專利申請專利範圍第1 項所指之特徵
    「及一蓋體(2) ，呈環狀並封蓋於該環形槽道(12)上側」部
    分，除證據二已揭露外，證據四說明書第6 頁第2 段及第5
    圖「主要係以底座及環座組成，環座設置於底座上」亦已揭
    露此部分技術。另系爭專利申請專利範圍第1項有關「具有
    一內立壁(20)、一外立壁(21) 及一上側壁(22)，該內立壁
    (20)係呈垂直狀，且於該內立壁(20)上間隔環設有複數貫穿
    的火焰孔(23)」之特徵，則已揭露於證據四說明書第6 頁第
    2 段及第5 圖：「主要係以底座及環座組成，環座設置於底
    座上」，說明書第6 頁第2 段及第5 圖亦已揭露「主要係以
    底座及環座組成，環座設置於底座上，位於環座內圍設置垂
    直壁，環設於垂直壁處以適當間隔距離設置複數個呈斜向開
    設的剖溝，以使燃燒後的火焰可以由各剖溝噴出」。至系爭
    專利所謂之「該火焰孔(23)由該內立壁(20)的內側面向外側
    面朝向瓦斯流動的反方向傾斜一角度」部分，除可對應於證
    據二外，依證據四說明書第6 頁倒數第2 段至第7 頁第1 段
    及第1 、4 圖所揭露之「環座(20)內圍設有垂直壁(21)，於
    垂直壁(21) 上以適當的間隔距離設置複數個呈斜向開設的
    剖槽(22)，…，剖溝(22)係為貫穿該垂直壁(21)。…瓦斯由
    中空的瓦斯管(11)…進入座體(12) 與環座(20)間，…當瓦
    斯被點火之後，可以於各剖溝(22)處產生火焰，同時…產生
    渦流式火焰，可以向環座(20)的中央集中，並由於各火焰之
    間具有適當的間距，完全不會產生相互干涉的問題，因而，
    可以增加熱效率」特徵，亦可與系爭專利上開特徵相對應。
    至系爭專利有關「且使該火焰孔(23)於該內立壁(20)的內側
    面呈直立長溝狀」部分，除已揭露於證據二之外，亦已揭露
    於證據四說明書第6 頁倒數第2 段及第1 、4 圖所稱之「環
    座(20)內圍設有垂直壁(21) ，於垂直壁(21)上以適當的間
    隔距離設置複數個呈斜向開設的剖槽(22) ，…剖溝(22)係
    為貫穿該垂直壁(21)」。而系爭專利申請專利範圍第1 項中
    所稱之「該外立壁(21)係平行圍於該內立壁(20)外側，該上
    側壁係連接該內立壁(20)與外立壁(21)的頂部」部分，除可
    對應於證據二之外，亦可對應於證據4 之第2 圖。依系爭專
    利說明書之記載，系爭專利請求項第1 項係藉由複數個火焰
    孔傾斜一角度之設計而使其所噴出之火焰呈現渦流狀之技術
    手段，使每一火焰孔噴出之火焰不會相互干涉，而達成最大
    之熱效率及均勻加熱之目的。然上開該技術手段及其所達成
    之功效，均已揭露於證據二或證據四說明書第6 頁倒數第2
    段至第7 頁第1 段及第1 、4 圖所揭露之「環座(20)內圍設
    有垂直壁(21)，於垂直壁(21)上以適當的間隔距離設置複數
    個呈斜向開設的剖槽(22)，…，剖溝(22)係為貫穿該垂直壁
    (21)。…瓦斯由中空的瓦斯管(11)…進入座體(12)與環座(2
    0)間，…當瓦斯被點火之後，可以於各剖溝(22)處產生火焰
    ，同時…產生渦流式火焰，可以向環座(20)的中央集中，並
    由於各火焰之間具有適當的間距，完全不會產生相互干涉的
    問題，因而，可以增加熱效率。」。雖系爭專利請求項第1
    項所載之「內立壁(20)的內側面呈直立長溝狀」之結構形狀
    未見於證據二或四，惟系爭專利說明書並未說明內立壁內側
    面之直立長溝狀火焰孔之結構具有無法預期之功效，是就該
    新型所屬技術領域中具有通常知識者而言，此種特徵僅為形
    狀或結構之簡易變化。基於前述說明，證據二或四既已揭露
    系爭專利請求項第1 項所載之瓦斯燃燒器、座體（包括環形
    槽道及進氣槽道）、蓋體（包括內立壁、外立壁、上側壁及
    火焰孔等），且已揭露系爭專利請求項第1 項中所載「該火
    焰孔(23)由該內立壁(20)的內側面向外側面朝向瓦斯流動的
    反方向傾斜一角度」之技術，是系爭專利請求項第1 項所載
    之技術特徵顯然均已見於證據二與四之組合，並未產生無法
    預期之功效，而為該新型所屬技術領域中具有通常知識者顯
    能輕易完成，證據二與四之組合已可證明請求項第1 項不具
    進步性。
  2.系爭專利請求項第2 項依附於請求項1 ，有關其附屬技術特
    徵茲不再贅，而其技術特徵實已揭露於證據四第1 、2 圖所
    顯示剖溝(22)底部呈開口狀。是系爭專利請求項第2 項之整
    體為該新型所屬技術領域中具有通常知識者顯能輕易完成，
    故證據二與四之組合可證明系爭專利請求項第2 項不具進步
    性。另系爭專利請求項第3 項乃依附於請求項第1 項，其附
    屬技術特徵參上開所述，茲不再贅，而因系爭專利說明書並
    未說明此部分技術特徵中有關該導斜面使瓦斯之流動或噴出
    更為順暢之特殊原理或無法預期之功效，故該導斜面應僅為
    一般流體力學知識之簡單運用，此部分為新型所屬技術領域
    中具有通常知識者顯能輕易完成之簡易修飾，故證據二與四
    之組合可證明請求項第3項不具進步性。至系爭專利請求項
    第4 項乃依附於請求項1 ，有關其技術特徵亦可參考上述所
    載，此部分特徵除已揭露於證據二第5 及7 圖外，亦為證據
    四第2 、4 圖所揭露，是系爭專利請求項第4 項之整體為該
    新型所屬技術領域中具有通常知識者顯能輕易完成，故證據
    二與四之組合可證明系爭專利請求項第4 項不具進步性。至
    系爭專利請求項第5 項部分係依附於請求項第4 項，其技術
    特徵如前述所揭露部分，此部分技術除已揭露於證據二第7
    圖外，亦為證據四第5 圖之習知技術所示「金屬環狀物(60)
    設於座體之上，該環狀物(60)外周緣係以階緣與座體相接，
    內周緣係以錐面與座體相接」所揭露，故系爭專利請求項第
    5 項之整體為該新型所屬技術領域中具有通常知識者顯能輕
    易完成，組合證據二與四已可證明系爭專利請求項第5 項不
    具進步性。另有關系爭專利請求項第6 項部分，此一請求項
    係依附於請求項第4 項，有關其附屬技術特徵部分已說明如
    上，而其技術特徵除已揭露於證據二第7 圖，其比對結果亦
    已詳述如上，不再重複外，其技術特徵亦揭露於證據四第5
    圖之習知技術所示「金屬環狀物(60)設於座體之上，該環狀
    物(60)外周緣係以階緣與座體相接，內周緣係以錐面與座體
    相接」之中，故請求項第6 項之整體亦為該新型所屬技術領
    域中具有通常知識者所能輕易完成，證據二與四之組合足以
    證明請求項6 不具進步性。另就系爭專利請求項第7 項部分
    ，此部分係依附於請求項第6 項，其附屬技術特徵亦如前述
    ，其上述特徵業已揭露於證據二第七圖，茲不再贅，而請求
    項第7 項之整體為該新型所屬技術領域中具有通常知識者所
    能輕易完成，亦如前述，故證據二與四之組合可證明請求項
    7 不具進步性。
  3.至系爭專利請求項第8 項係依附於請求項第1 項，依如上所
    述之技術特徵，除已揭露於證據二第2 、3 、5 、7 圖所示
    之爐頭蓋(2) 頂面呈斜面外，亦揭露於證據四第2 圖所示之
    「環座(20)之垂直壁(21)之頂面由內向外傾斜」之特徵中，
    是系爭專利請求項第8項之整體為該新型所屬技術領域中具
    有通常知識者能輕易完成者，足徵證據二與四之組合可證明
    請求項8 不具進步性。而請求項第9項係依附於請求項第1項
    ，依上述之附屬技術特徵所示，其係利用瓦斯爐具業界既有
    之防火材料處理技術，是請求項第9項之整體亦為該新型所
    屬技術領域中具有通常知識者所能輕易完成，故證據二與四
    之組合足以證明請求項第9 項不具進步性。另請求項第10項
    係依附於請求項第1 項，依上述之附屬技術特徵所示，其乃
    利用瓦斯爐具業界眾所周知防氧化變黑之電鍍處理技術，是
    。請求項第10項之整體乃為該新型所屬技術領域中具有通常
    知識者能輕易完成者，故證據二與四之組合可證明請求項第
    10項不具進步性。至請求項第11項亦係依附於請求項第1 項
    ，依上述之附屬技術特徵所載，其技術特徵除已揭露於證據
    二說明書第6 頁第2 、3 行及第5 、7 圖之外，亦揭露於證
    據四說明書第7 頁第1 段及第1 、4 圖所指之「瓦斯由中空
    的瓦斯管(11)…進入座體(12)與環座(20)間，…當瓦斯被點
    火之後，可以於各剖溝(22)處產生火焰，同時…產生渦流式
    火焰」技術特徵中，是請求項第11項之整體為該新型所屬技
    術領域中具有通常知識者能輕易完成者，故證據二與四之組
    合可證明請求項第11項不具進步性。而系爭專利請求項第12
    項係依附於請求項第1 項，依上述之附屬技術特徵所示，有
    關其產生順時針旋轉之渦流式火焰技術，除已揭露於證據二
    說明書第6 頁第2 、3 行之外，亦已揭露於證據四說明書第
    7 頁第1 段及第1 、4 圖所指之「瓦斯由中空的瓦斯管(11)
    …進入座體(12)與環座(20)間，…當瓦斯被點火之後，可以
    於各剖溝(22)處產生火焰，同時…產生渦流式火焰」技術特
    徵中，而請求項第12項所界定之「左側」僅為證據二第5 、
    7 圖所顯示文式管連通至爐頭座(3) 之右側的相對側，或證
    據四所顯示瓦斯管連通至座體內部槽道的右側的相對側，惟
    兩者均為瓦斯爐之習知設計，故請求項第12項之整體實為該
    新型所屬技術領域中具有通常知識者所能輕易完成者，故證
    據二與四之組合足可證明請求項第12項不具進步性。
  4.再就系爭專利請求項第13項以觀，此一請求項亦係依附於請
    求項第1 項，就其上述之附屬技術特徵而言，其中，副蓋體
    (4) 部分已揭露於證據二第4 、5 圖所示之爐頭蓋(2) 內部
    燃燒空間設有一爐頭(1) ，可產生二組不同型式之火焰燃燒
    器之技術特徵中；至於其中火焰孔(41)之設計與請求項第1
    項所載者並無不同，此部分亦已揭露於證據二與四之組合，
    是請求項第13項之整體為該新型所屬技術領域中具有通常知
    識者所能輕易完成者，故證據二與四之組合足可證明請求項
    第13項不具進步性。至於請求項第14項乃係依附於請求項第
    13項，而依上述之附屬技術特徵，其中渦形火焰之渦旋方向
    係取決於副座體(3) 與座體(1)之環形槽道(12)及進氣槽道
    (13)之結構，若兩座體之進氣槽道(13)均連通至環形槽道(1
    2)右側，因槽道內部瓦斯之流動方向一致，則火焰之渦旋方
    向相同，若兩座體之進氣槽道(13)連通至環形槽道(12) 一
    為右側，另一為左側者，因槽道內部瓦斯之流動方向不一致
    ，則火焰之渦旋方向相反，此種變化僅為基本學理之運用，
    並非不可預期，是請求項第14項之整體為該新型所屬技術領
    域中具有通常知識者顯能輕易完成者，證據二與四之組合堪
    認足以證明請求項第14項不具進步性。而請求項第15項係依
    附於請求項第13項，依上述之附屬技術特徵所示，其中有關
    渦形火焰之渦旋方向乃取決於副座體(3) 與座體(1) 之環形
    槽道(12)及進氣槽道(13)結構，若兩座體之進氣槽道(13)均
    連通至環形槽道(12)右側，因槽道內部瓦斯之流動方向一致
    ，則火焰的渦旋方向相同，若兩座體之進氣槽道(13)連通至
    環形槽道(12)一為右側，另一為左側者，因槽道內部瓦斯之
    流動方向不一致，則火焰的渦旋方向相反，此種變化亦僅為
    基本學理之運用，是請求項第15項之整體為該新型所屬技術
    領域中具有通常知識者顯能輕易完成，證據二與四之組合自
    足以證明系爭專利請求項第15項不具進步性。
六、依上述之比對結果，可知不論係以證據二及證據三之組合，
    抑或以證據二及證據四之組合，均足以證明系爭專利不具進
    步性，是依專利法第94條第4 項規定，自不得申請取得新型
    專利。
七、綜上所述，由證據二及證據三之組合可證明系爭專利不具進
    步性，另由證據二及證據四之組合亦可證明系爭專利不具進
    步性。本件被告所為「舉發不成立」之處分，尚有違誤，訴
    願決定未予糾正，亦非妥適。原告執以指摘，於法有據。從
    而，原告訴請撤銷訴願決定及原處分，並命被告為舉發成立
    之處分，為有理由，應予准許。
八、本件事證已明，兩造其餘主張或答辯，已與本院判決結果無
    影響，爰毋庸一一論述，併此敘明。
據上論結，本件原告之訴為有理由，依智慧財產案件審理法第1
條、行政訴訟法第200 條第3 款、第98條第1 項前段，判決如主
文。
中    華    民    國    98    年    11    月    18    日
                  智慧財產法院第一庭
                              審判長法  官  李得灶
                                    法  官  林欣蓉
                                    法  官  汪漢卿
以上為正本係照原本作成。
如不服本判決，應於送達後20日內，向本院提出上訴狀並表明上
訴理由，如於本判決宣示後送達前提起上訴者，應於判決送達後
20日內補提上訴理由書（須按他造人數附繕本）。
中    華    民    國    98    年    11    月    18    日
                                    書記官  邱于婷


司法院資訊處製作；財團法人民間司法改革基金會備份。
